臺北高等行政法院判決　　　　　　　　　　　　　　九十二年度訴字第二四八五號
　　　　　　　　　　　　　　　.
　　原　　　告　甲○○○
　　被　　　告　勞工保險局
　　代　表　人　廖碧英總經理.
　　訴訟代理人　乙○○
　　　　　　　　丙○○
右當事人間因勞保事件，原告不服行政院勞工委員會中華民國九十二年四月三十日勞
訴字第０九二０００四九七二號訴願決定，提起行政訴訟。本院判決如左：
　　主  文
原告之訴駁回。
訴訟費用由原告負擔。
　　事  實
一、事實概要：原告配偶即被保險人馮國震於九十一年四月三日因大腸癌併肝臟及腹
    內淋巴轉移及肺轉移引致多重器官衰竭死亡，原告以受益人申請被保險人本人之
    死亡給付。案經被告審查，以被保險人於八十三年十月十四日退保，九十年九月
    一日加保，惟於八十六年六月十二日即經診斷確定罹患大腸癌，所請死亡給付係
    保險效力開始前發生之事故導致之結果，與勞工保險條例第十九條第一項之規定
    不合，乃於九十一年七月二日以保給命字第０九一六０四０七三八０號函核定所
    請死亡給付不予給付。原告不服，向勞工保險監理委員會申請審議，經該會審定
    駁回，提起訴願後，亦經決定駁回，遂提起本件行政訴訟。
二、兩造聲明：
　　(一)原告聲明：
      1.訴願決定、審議審定及原處分均撤銷。
      2.被告應核給原告死亡給付新台幣(下同)一百四十七萬元。
　　(二)被告聲明：駁回原告之訴。
三、兩造之爭點：本件保險事故是否發生於勞工保險保險效力開始後？
　　(一)原告主張之理由：
      1.依勞工保險條例第十條第一項規定，原告之配偶於保險效力期間死亡（即為
        發生保險事故），原告自得依法請領其本人之死亡給付。被告將致生死亡之
        事故（在本案為：八十六經榮總診斷罹患大腸癌。）與依不同保險給付而異
        其種類之「保險事故」等同視之，令人匪夷所思。按申請死亡給付之保險事
        故即為死亡。其原因之分類，僅與申請給付時所需附件之文件有關，如此而
        已。
      2.勞委會訴願決定書對於其七十七年勞保二字第六五三０號函釋：「係指勞工
        於『加保前發生事故導致之殘廢或死亡』，應不予核發任何保險給付。」云
        云。原告駁斥如下：該函釋應僅拘束當年去函勞委會之案件當事人，焉能具
        有拘束全國各機關及人民之效力。
      3.另就訴願決定書理由項下三後段「復查假前揭本會七十九年三月十日涵釋，
        係規定被險人如經查證於「加保前已診斷確定罹患癌症者」，均不得就該事
        故請領現金給付及醫療給付。…云云。」與本案實屬無涉，按本件並未就「
        該事故（即罹患癌症）請領醫療給付。
　　(二)被告主張之理由：
      1.本件被保險人馮國震於八十三年十月十四日退保，於九十年九月一日由國防
        部電訊發展室申報加保，九十一年三月十八日轉由國防部情報參謀次長室申
        報加保，同年四月三日因大腸癌轉移死亡，其受益人即原告檢據申請死亡給
        付。案經被告審查，據行政院國軍退除役官兵輔導委員會台北榮民總醫院 (
        下稱 (台北榮總醫院) 九十一年六月七日函檢附病歷資料公務查詢會簽意見
        表記載：「病患馮國震君於八十六年六月十二日因大腸癌合併腸阻塞，於本
        院直腸外科接受急診手術並切除患部後住院，病理切片報告結果為大腸癌，
        初步分期為第三期。」據此，原告之配偶係於停保期間八十六年六月十二日
        診斷確定罹患大腸癌，其於九十一年四月三日因同一疾病死亡，係屬停保期
        間事故導致之結果。
      2.原告訴稱被告誤解保險事故及事故之意涵，以致曲解勞工保險條例第十九條
        第一項之規定，申請死亡給付之保險事故即為死亡，本件被保險人於保險效
        力期間死亡，即為發生保險事故，原告自得請領其死亡給付云云，惟依最高
        行政法院八十八年度判字第三三三０號判決意旨，勞工保險條例並未專就死
        亡保險為規定，勞工不得僅就死亡事故為投保，僅得由保險人就被保險人發
        生傷病、死亡等事故時，分別情形而為給付，勞工保險條例第十九條第一項
        所稱之保險事故，就死亡而言，自應包括足以致死亡之傷病等死亡原因之發
        生。被保險人於加保前八十六年六月十二日即已診斷確定為大腸癌，並因大
        腸癌導致死亡，自屬保險效力開始前發生保險事故導致之死亡，依上開規定
        及判決意旨，被告否准原告所請死亡給付，於法並無不合。
　　理  由
一、按勞工保險條例第十九條第一項固規定：被保險人或其受益人，於保險效力開始
    後，停止前發生保險事故者，得依本條例規定，請領保險給付。惟勞工保險係強
    制保險，於加保前並未要求被保險人須體檢，故多有帶病投保之情事，就此，應
    將殘廢或死亡事故係屬加保生效前所患疾病引起之直接結果者，排除於得請領保
    險給付之外，始符合立法之本旨 (參照改制前行政法院八十二年度判字第一九一
    九號判決意旨）。故行政院勞工委員會七十七年四月十四日台七十七勞保二字第
    六五三０函釋略以：「勞工保險條例第十九條規定，被保險人或其受益人請領保
    險給付，以於保險效力開始後、停止前發生保險事故者為限。故有關勞工於加保
    前發生事故導致之殘廢或死亡，應不予核發任何保險給付。」及七十九年三月十
    日台七九勞保三字第０四四五一號函釋：「依勞工保險條例第十九條規定，被保
    險人於保險效力開始後停止前，發生保險事故者，始得請領保險給付。被保險人
    如經查證於加保前已有嚴重身心障害或明顯外在症狀或已診斷確定罹患紅斑性狼
    瘡症、癌症及尿妻症等疾病者，均不得就該事故請領現金給付及醫療給付。」核
    未違反前開前開規定之立法意旨，亦未增加法律所無之限制，自得予以援用。
二、經查，原告之配偶即被保險人馮國震於八十三年十月十四日退保，於九十年九月
    一日至九十一年三月十八日由國防部電訊發展室申報加保，於九十一年三月十八
    日由國防部情報參謀次長室申報加保，嗣於同年四月三日因大腸癌轉移死亡，其
    受益人即原告檢據申請其本人死亡給付。經被告函向台北榮民總醫院查詢被保險
    人生前就診之情形，經醫院函覆略以：「病患馮國震君於八十六年六月十二日因
    大腸癌合併腸阻塞，於本院直腸外科接受急診手術並切除患部後住院，病理切片
    報告結果為大腸癌，初步分期為第三期。」等情，有勞工保險給付明申請書、死
    亡證明書、戶籍謄本、台北榮民總醫院九十一年六月七日北總行字第九一０五四
    八九號書函附病歷資料公務查詢會簽意見表及就醫紀錄影本附卷可稽，並為兩造
    所不爭，堪信為真實。故被告審查被保險人前於八十三年十月十四日退保後，於
    八十六年六月十二日已診斷確定為大腸癌第三期，再於九十年九月一日加保，嗣
    於九十一年四月三日因同一疾病不治死亡，係屬停保期間發生之事故而導致之一
    死亡，而以九十一年七月二日保給命字第０九一六０四０七三八０號函否准原告
    所請被保險人本人之死亡給付，揆諸前揭規定及函釋意旨，並無不合。
三、原告不服循序提起行政訴訟，雖主張：依勞工保險條例第十九條第一項規定所稱
    之保險事故，應指死亡之事實，被保險人既於保險期間死亡，自得請領死亡給付
    ，行政院勞工委員會前揭函釋違反前開規定而侵害人民權益，自屬無效云云。惟
    查，勞工保險條例第二條規定之勞工保險種類，僅分為普通事故保險及職業災害
    保險兩項，並未專就死亡保險為規定，勞工亦不得僅就死亡事故為投保，應由保
    險人就被保險人發生傷病、死亡等事故時，分別情形而為給付，其中之死亡給付
    ，包括因傷或因病所致之死亡，勞工保險條例第十九條第一項所謂之保險事故，
    就死亡而言，自應包括足以致死亡之傷病等死亡原因之發生，原告訴稱被保險人
    死亡之時間，在保險效力開始後，即應認保險事故發生在保險效力開始後云云，
    顯有誤解法令，核無足採。
四、從而，原處分於法並無違誤，審議審定、訴願決遞予維持，亦無不合，原告徒執
    前詞及個人主觀之見解，訴請撤銷，並請求被告應核給死亡給付一百四十七萬元
    ，均無理由，應予駁回。
據上論結，本件原告之訴為無理由，爰依行政訴訟法第九十八條第三項前段，判決如
主文。
中　　　華　　　民　　　國　　九十三　　年　　　五　　　月　　　五　　　日
                        臺 北 高 等 行 政 法 院   第 一 庭
                                      　　 審 判 長 法  官　徐瑞晃
                                      　　          法  官　吳慧娟
                                              　　  法  官　蕭惠芳
右為正本係照原本作成。
如不服本判決，應於送達後二十日內，向本院提出上訴狀並表明上訴理由，如於本判
決宣示後送達前提起上訴者，應於判決送達後二十日內補提上訴理由書（須按他造人
數附繕本）。
中　　　華　　　民　　　國　　九十三　　年　　　五　　　月　　　五　　　日
            　　　　　　　　　　　　　　            書記官　李淑貞
